臺灣高等法院高雄分院刑事判決　　　　　九十一年度上更(一)字第一一五號
　　上　訴　人
　　即　被　告　乙○○
　　選任辯護人　姜宜君
右上訴人因違反毒品危害防制條例案件，不服臺灣高雄地方法院九十年度重訴字第四
號中華民國九十年十月三十日第一審判決（起訴案號：臺灣高雄地方法院檢察署八十
九年度偵字第二七七三二號），提起上訴，經判決後，由最高法院發回更審，本院判
決如左：
      主      文
原判決撤銷。
乙○○販賣第一級毒品，累犯，處無期徒刑，褫奪公權終身。
扣案之第一級毒品海洛因包（驗後淨重六四六‧九七公克）沒收銷燬之。
      事      實
一、乙○○曾於民國八十二年間，因犯違反麻醉藥品管理條例案件，經台灣板橋地方
    法院於八十三年三月三日判處有期徒刑四月確定；又因違反藥事法、違反麻醉藥
    品管理條例案件，經台灣桃園地方法院分別判處有期徒刑八月及有期徒刑五年二
    月，上訴台灣高等法院，經判決上訴駁回，再上訴最高法院，其中違反藥事法部
  分經最高法院為上訴駁回確定（判刑八月），另違反麻醉藥品管理條例部分，經
    撤銷發回後仍判處有期徒刑五年二月確定。上開三罪於八十四年六月十五日經定
    執行刑為有期徒刑五年十月，乙○○於八十五年九月假釋出獄，未經撤銷假釋，
    於八十八年七月二十七日縮刑期滿執行完畢，仍不知悔悟。復於八十九年十一月
    下旬某日，在桃園縣桃園市○○路附近某處，基於意圖販賣營利之犯意，以新臺
    幣（下同）九十萬元許之代價，向綽號「振榮」之不詳年籍男子購入第一級毒品
    海洛因磚二塊（被告自稱購入時約十八台兩重），伺機販賣，於同年十二月七日
    二十三時許，駕駛車號Ζ六－三五○八號自小客車，搭載無犯意聯絡之女友王美
    華（現改名為王惠如），攜帶上開海洛因毒品前往桃園縣桃園巿宏昌十二街與泰
    昌十一街口附近，囑王美華駕車離去投宿旅館，而將上開毒品先藏置於桃園縣桃
    園巿泰昌十一街一一二號無人使用之處所前信箱面板內並伺機販售。而後再至桃
    園縣桃園巿宏昌十三街六二四號「快活林汽車旅館」二○七室與王美華華會合，
    旋即外出，因遭法務部調查局高雄市調查處人員全程監控，而於同年月八日二時
    許，在上開汽車旅館門口，當場查獲其身上持有第一級毒品海洛因一小包毛重約
    零點五公克，再循線查獲前述乙○○意圖販賣並暫藏於上開信箱面板中之第一級
    毒品海洛因磚二包各一塊（共毛重六百六十公克），另在其身上查獲之一小包海
    洛因毒品（毛重０‧五公克)，該三包海洛因驗後淨重六四六‧九七公克。
二、案經法務部調查局高雄巿調查處移送台灣高雄地方法院檢察署檢察官偵查起訴。
      理      由
一、訊據上訴人即被告乙○○固坦承有於右揭時、地持有及藏置第一級毒品海洛因而
    遭法務部調查局調查員查獲之事實；惟矢口否認係意圖販賣而販入該毒品海洛因
    ，或係意圖販賣而持有該毒品，辯稱：伊所持有之毒品海洛因係供自己施用，因
    伊吸用量大，故一次買得較多較便宜，都用目測，一次倒約二十公克，再倒到香
    煙內，一天吸二包半，就是五十支摻海洛因之香煙，伊並非要販賣，當時是先挪
    用公司之錢買貨，後來以自己之座車向聯邦銀行貸款一百萬元償還，伊有錢可購
    買毒品，可節省開銷及免缺貨之苦，伊係正當生意人，可能做生意遭商場之人陷
    害，且其有正當工作收入，不須以販毒維生，調查局既已對被告掌控多時，但並
    無查獲販毒事證云云。經查：
（一）上開扣案之物品，經送請法務部調查局鑑定結果認係第一級毒品海洛因，三包
      合計淨重六百四十六點九七公克、包裝重十六點五六公克、純度百分之八十一
      點六、純質淨重共計五百二十七點九三公克，此有法務部調查局（八九）陸一
      字第八九一八八二八一號、電腦條碼000000000號鑑定通知書一紙附卷可稽。
（二）按毒品毒危害防制條例第四條第一項之販賣第一級毒品罪，不以販入後復行賣
      出為必要，祇要以營利為目的，而有販入或賣出二者其一之行為，即足構成。
      又認定犯罪事實所憑之證據，並不以直接證據為限，倘間接事實之本身，具有
      判斷直接事實存在之作用，亦有證據之機能，由間接事實為訴訟上之證甲，而
      於通常一般人不致懷疑，而得確信其為真實之程度者，亦得為有罪之認定。（
      最高法院七五年台上字第一八二二號、七六年台上字第四九八六號判例參照)
      。被告乙○○雖否認其係意圖營利而販入該毒品，而一般持有毒品之原因雖非
      必供販賣一途，有可能係供自己施用或其他原因而持有，是單憑持有海洛因之
      客觀事實，固尚不足遽認被告有販賣海洛因之意圖。然被告一次購入超乎一般
      施用毒品者所持有之數量或正常使用量之毒品，倘其持有之毒品僅係供自己吸
      食所用，理應無一次購入如此大量毒品之理由；而被告對於為何僅供自己施用
      ，卻購入毛重多達六百四十餘公克之大量毒品乙節，雖稱一次購多價格較便宜
      ，且算過一天須施用十一公克之海洛因解癮云云。但被告自承係先挪用公司之
      資金購毒，再於八十九年十二月間因向聯邦銀行以車貸款一百萬元償還，是以
      被告之資力並非雄厚到僅為供己施用而一次購買如此多之海洛因。被告既須以
      挪用公司資金或貸款方式始能購毒，自當以量力購買少量海洛因以求解癮，始
      符常情，惟其卻願意花費鉅款購買遠超過施用毒品者短期所需之施用量，已見
      並非販入供給施用，且依被告所辯上開海洛因僅約可吸食二個月云云（詳答辯
      狀），則平均每日吸用花費高達一萬五千元，被告既須貸款籌款販入該毒品，
      其經濟能力又如何負擔如此高昂之毒品花費？且其在原審調查時亦供認以前並
      無如此大量購買，何以此次一次購買九十萬元？足見被告購買本件扣案海洛因
      之初，應係意圖營利而販入並伺機出售，以供其生活及施用毒品之花費無疑。
（三）經原審向行政院衛生署管制藥品管理局函詢有關第一級毒品海洛因之劑量及超
      量施用產生之症狀相關事宜，略謂：「文獻記載正常人之海洛因最低致死量為
      二○○毫克，若單次使用超過此劑量即有致命之可能性，久用成癮者對該藥物
      產生耐藥性，可使其致死量增至數倍或十倍以上。海洛因屬鴉片類化合物，吸
      食後會產生噁心、嘔吐、精神恍惚、焦慮、便秘˙˙˙因具高度心理依賴性，
      長期使用停藥後會發生渴求藥物、不安、流汗、流淚˙˙˙抽筋等，惟其症狀
      及程度與使用之劑量、頻率、個人體質代謝、耐藥性高低等因素相關，依個案
      而異。超量施用可能造成急性中毒現象，包括呼吸抑制、低血壓、昏迷、˙
      ˙˙甚至呼吸衰竭死亡。另成癮者經長時間斷藥後其耐藥性降低，若以斷藥前
      之劑量重新服用海洛因，亦可能因超量而產生急性中毒現象」，有該局九十年
      四月十九日管檢字第九三六六五號函在卷為憑。而被告供稱其前案假釋中均無
      再施用毒品行為，係自八十九年六、七月起又再施用等語（見原審九十年五月
      十六日筆錄），顯見施用期間尚短，是否須大量毒品供解癮，已有疑問。又台
      灣高雄看守所前禁見房主任管理員即證人黃職國於本院調查中證述：我以前是
      看守所禁見房及違規房主任管理員。我是在九十年一月一日調高雄行政執行署
      。被告於八十九年十二月八日晚上被羈押看守所，到十二月十一日這段期間，
      如果有毒癮發作，我們都有記錄，我對乙○○這個名字比較有印象，對人已經
      沒有什麼印象了等語（見本院九十一年七月二十九日訊問筆錄）。而被告於前
      揭期間在台灣高雄看守所並無毒癮依賴諸症狀之記錄登載，有該所九十一年五
      月十七日高所坤戒字第五五九號函在卷可證，況被告本有施用毒品之習慣，因
      本案被押於台灣高雄看守所，無法繼續施用毒品，而致毒癮發作，乃屬正常
      現象，是證人黃職國之證詞亦不足以證甲被告係大量施用毒品之人，自難採為
      有利於被告之認定。又台灣高雄看守所暨其附設勒戒所函覆有關被告入所情形
      ，其八十九年十二月八日入所之健康檢查並無異狀，而自九十年二月十四日至
      三月十五日觀察、勒戒期間，亦無任何噁心、嘔吐、焦慮、打哈欠、流鼻水、
      腹痛、身體捲曲、自傷、自殺、喧譁、焦躁不安、顫抖等等情狀，有該所九十
      年五月二十三日高所坤戒字第五八九號函暨檢送之入所健康檢查表、受觀察勒
      戒人戒斷症狀觀察記錄表等在卷足考；又經原審函查被告於台灣屏東戒治所之
      健康檢查及病歷資料，據函覆：「該戒治人（即告）自九十年三月二十三日入
      所後並無特殊異樣症狀」，亦有該所九十年五月二十四日屏戒治所衛二三六二
      號函暨健康檢查記錄表等在卷足考。均顯見被告並非大量施用且依賴毒品甚深
      之人。
（四）又證人即承辦本案之調查員邱耀輝於原審證稱：「八十九年十二月接獲檢舉說
      乙○○販毒，檢舉人自己來報案，我們根據乙○○之車籍及電話，記帳地址與
      住址不一樣，．．．我們前往跟監，乙○○開車至快活林汽車賓館，車沒有開
      進去，我們見到乙○○手中帶一個袋子，... 人車沒有進入旅館，又跑到公寓
      的信箱，手中東西就沒看見，所以認為有轉手的情形，而且從他身上查到一小
      包毒品，．．．當晚附近沒人，我們看見他手中有東西變沒東西，我們同仁見
      他從那裡出來才搜到」等語（見原審九十年三月十四日訊問筆錄）。又證人邱
      耀輝及另查獲本案之調查員即證人劉栓楠於本院調查中均證述：我們是在八十
      九年十二月七日開始跟監，我們二人是全程跟監，當天下午三、四點我們就有
      跟住他了，我們跟監並沒有一定要逮捕他，是要看他有無犯罪的行為，他當天
      的行車路線很怪異，以我們的感覺他開車的時候好像都會做出很多檢查是否有
      警方人員在跟監的動作，本來他們進入汽車旅館時，我們以為他要休息，但他
      的車子沒有開進旅館內，我們跟監人員看到他拿被查獲的毒品下車，我們才到
      汽車旅館裡面搜索，我們先逮捕到王美華，又到被告的車內去搜索，但都沒有
      發現毒品，後來在他停車的附近進行全面的搜索，根據另外一組跟監的人的線
      索，被告停車後走入一間公寓，所以我們才到那裡搜索，發現信箱內有毒品，
      再通知警方支援取出毒品，本來警方是要做指紋採證，後來被告都有承認，所
      以就沒有做指紋採證。該公寓沒有管理員，信箱是放在外面等語（見本院九十
      一年五月二十三日訊問筆錄）。被告雖辯稱其購買後，將毒品放於無人居處之
      處所前信箱面板內，如欲施用時再去取云云。然查，該毒品價值非低，則豈有
      隨意放置無人監管之處所而不怕遺失之理？且每次前往取用，非但麻煩，更豈
      人疑竇？又被告於高雄市調查處供稱：「該兩塊海洛因毒品確係我於八十九年
      十二月八日凌晨（詳細時間不記得），從我名下Ｚ６－３５０８號轎車內取下
      ，並利用女友王美華開車找汽車旅館開房間空檔，自行覓處而藏放在桃園市○
      ○街○○街一一二號二樓信箱內」、「（如你前述，既係你陪女友王美華在快
      活林汽車旅館開用房間且準備過夜，何以你名下所有車號Ｚ６－３５０８轎車
      並未使駛進該二○七號房的車庫，反而停放在快活林汽車旅館附近的宏昌十二
      街與泰昌十一街交叉路口處，顯係有悖常情、常理？對此你作何解釋？）答：
      我無法解釋。不過，我陪女友王美華開完房間後，我即離開汽車旅館，步行前
      往前述停車處，等候友人訊息，並準備用車，所以，我的車號Ｚ６－３５０８
      轎車才會停放在前述地點，而沒有駛入該汽車旅館車庫內」等語；又證人即被
      告之友人王美華於高雄市調查處訊問時供稱有聽被告說該物品要準備拿給別人
      等語，而於原審審理時則改稱不知情云云，然查二人係親密男女朋友，為雙方
      所不否認，證人王美華事後翻異前供，應係迴護之詞，況經原審當庭勘驗王美
      華於高雄市調查處現場偵訊錄影情形，錄影帶內容中「王美華在房間中坐著，
      有二、三位男調查員在場進進出出，有人買食物進來，門可隨意打開並無鎖住
      ，王美華表示不餓。要求抽菸、喝水與調查人員閒聊。過程中態度從容、平和
      。王美華一邊撫摸頭髮一邊接受訊問。或者左手托著下巴陳述。當時偵訊室的
      門是打開，門外有許多吵雜聲音，是外面打地基的聲音。調查員向王美華告知
      並解釋其權利內容。經王美華回答反應後開始訊問並製作筆錄（錄影帶標示Ｅ
      Ｐ４６：１０至ＥＰ４９：０８部分）製作完筆錄後，王美華仔細看筆錄內容
      後在筆錄後面簽名並按指印。偵訊過程，王美華均坐著或站著，回答問題，細
      看筆錄，並未發現任何強暴脅迫的情事」，此有原審九十年九月二十四日庭訊
      勘驗筆錄在卷足憑，是王美華於調查局之供述應係自由意志下所為，又與被告
      並無仇隙，其不利於被告之供述，應堪採信。另證人李慶雲、周麗蘭於原審結
      證稱：調查局因不移送王美華，故讓王美華咬乙○○云云，應屬臆測之詞，蓋
      王美華是否涉及吸食毒品或販賣毒品罪嫌，係由檢察官指揮主導偵查，如王美
      華果真涉嫌犯罪，則豈有調查員隨意交換條件而王美華即會由有刑事責任變為
      沒有任何刑責之理，況調查人員訊問時，證人李慶雲、周麗蘭並不在場，是其
      證言亦不足信。又證人邱耀輝、劉栓楠於本院調查中均證述：一開始筆錄不是
      我們做的，但我們有在現。王美華從頭到尾都沒有說被告有販毒，只是說毒品
   要拿給別人，並沒有甲確指出要給何人，當時在被告身上所搜到毒品，被告也
      承認是他的，所以沒有與王美華條件交換之必要等語（見本院九十一年五月二
      十三日訊問筆錄）。證人王惠如（即王美華）於本院調查中證述：我在調查處
      的筆錄都是出於自由意思的陳述，當天我只是告訴他們我沒有吸食毒品，他們
      就沒有給我驗尿。調查員並沒有和我有條件的交換。本來調查員還要說被告正
      準備賣給別人，但當時我有告訴他們說要拿給別人並沒有要賣給別人。至於證
      人李慶雲、周麗蘭在一審之證言，並不實在，我並沒有告訴他們過關於調查處
      對我不進行驗尿，是因為他們要我配合作不實筆錄這件事情等語（見本院九十
      一年七月一日訊問筆錄），尤證證人李慶雲、周麗蘭於原審之上開證詞，與實
      情不符，自難採為有利於被告之認定。被告雖又辯稱：王惠如十月份從戒治所
      出來，就要求我和我太太離婚，我不肯，所以她在高雄市調查處的筆錄才會亂
      說云云。質之證人王惠如於本院調查中則證述：我沒有要求乙○○和他太太離
      婚，和我結婚。我願意作老二，不想要他和他太太離婚。我去被告家很多次。
      有時候是自己去，有時候是被告載我去。去被告家時也會和他太太聊天，去工
      廠時也會遇到他太太。被告本身是做食品工廠。他的工廠我也有去過，他老婆
      沒有反對我們交往。我在桃園另外租房子，被告是偶爾來我那裡住。我在高雄
      市調查處並無作不實之陳述等語（本院九十一年七月一日訊問筆錄）。此外，
      復查無證據足證證人王惠如係因被告不肯與其妻離婚，致於調查處作不實之陳
      述，被告之上開辯解，亦難採信。又按毒品買賣涉犯重典，為逃避警方查緝以
      「人貨分離」方式，常以毒品藏放某一定點，待談妥買賣條件，由賣方告知買
      方毒品放置之位置，由買方自行前往取貨。被告當晚將兩塊海洛因藏放於前開
      隱密處，應係伺機販售，由此益證被告販入前開毒品之初，應係意圖販賣營利
      而販入無誤。
（五）被告又辯稱當時毒癮發作，於調查局訊問時很疲憊，調查員之訊問過程應係不
      正當訊問云云，但查被告於高雄市調查處之供詞具體詳細，就取得毒品之時間
      、來源，價格等答問甲白，雖嗣後就前手何人以及約於何處購買等翻異前詞，
      然僅係圖卸刑責之心態。況觀被告於查獲當時之卷附入所健康檢查表，被告健
      康情形亦無異常，已如前述，難認有神智不清之情事。又被告辯稱其為警逮捕
      前，除獨資經營佶樂食品行外，另與人合資經營砂石場，並有多項投資，不須
      以販賣毒品維生云云，並提出合夥契約書、基金投資證甲、股票投資證甲，樺
      冠砂石場相關報稅資等影本為憑；惟查，有如前述，被告購買前開毒品海洛因
      ，係先挪用公司之資金，再以車貸款償還，已見被告當時資力並非雄厚，且販
      賣海洛因有暴利可圖，縱使另有謀生途徑，但有時利慾驅使，亦可能誤入歧途
      ，何況，被告上開公司或合夥，或不一定有盈餘，被告難執此而為有利之辯解
      。至於高雄市調查處人員於八十九年十二月七日中午即開始跟監（詳證人邱耀
      輝於原審筆錄），雖仍未查獲被告交易毒品，但此為被告未及賣出即被逮捕而
      已。
（六）綜上所述，被告一次購入價格九十萬元之毒品海洛因，無論就其資力、上癮之
      程度及身體之負荷，均非為供己施用而販入；而由被告被查獲當晚將此毒品藏
      放於前開隱密處，伺機販出，尤見被告於販入該海洛因之初，即有販賣營利之
      意圖，被告所辯係卸責之詞，不足採信，其犯行堪以認定。
二、按海洛因係毒品危害防制條例第二條第一項第一款所列之第一級毒品，被告既以
    營利之意圖而販入前開海洛因，雖未及賣出，仍應論以販賣海洛因之罪責。核被
    告所為，係犯毒品危害防制條例第四條第一項之販賣第一級毒品罪。被告持有毒
    品海洛因之低度行為應為販賣之高度行為所吸收，不另論罪。公訴人認被告係為
    供己施用而販入前開海洛因後，始起意販賣營利而持有該海洛因，因認被告係觸
    犯同條例第五條第一項之意圖營利而持有第一及毒品罪，尚有未洽，惟起訴事實
    與本院認定之事實，基本社會事實同一，本院自得變更起訴法條予以審判。被告
    前有如事實欄所載之犯罪科刑及執行情形，此有本院被告全國前案紀錄表及臺灣
    高雄地方法院檢察署刑案資料查註記錄表在卷可稽，其受有期徒刑執行完畢後，
    五年內再犯本案，為累犯，惟因其所犯本罪法定本刑為死刑或無期徒刑部分，依
    法不得加重其刑，惟處無期徒刑者，依規定得併科新台幣一千萬元以下之罰金，
    其罰金部分依法加重其刑。
三、原審論處被告罪刑，固非無見。惟查，有如前述，被告係意圖營利而販入前開毒
    品海洛因，雖未及賣出即被查獲，仍不能解免其販賣第一級毒品罪責；原審竟認
    被告係意圖供己施用而販入前開海洛因後，始起意販賣營利而持有，因認被告僅
    係犯意圖販賣而持有第一級毒品罪，尚有未洽，被告上訴意旨否認係意圖營利而
    販入前開海洛因，雖不足取，但原判決既有上開可議之處，仍無可維持，應將原
    判決撤銷改判。審酌被告甲知販賣海洛因對國民健康危害甚鉅，竟為一己私利，
    意圖營利販入毒品海洛因伺機出售，惟未及賣出，其販入之數量不少，及其犯罪
    後之態度等一切情狀，量處如主文第二項所示之刑，並依法宣告褫奪公權終身。
    扣案第一級毒品海洛因三包（驗後淨重六四六‧九七公克），依毒品危害防制條
    例第十八條第一項前段之規定諭知，沒收銷燬。至於送驗耗費海洛因部分，既已
    滅失不存在，自無宣告沒收銷燬之必要。另面板一塊，非被告所有，為被告供述
    在卷，且與本案犯罪無關，故不予宣告沒收。又本案係因原判決適用法條不當而
    撤銷，依刑事訴訟法第三百七十條但書規定，本院自得諭知較重於原審判決之刑
    ，併此甲。
據上論斷，應依刑事訴訟法第三百六十九條第一項前段、第三百六十四條、第二百九
十九條第一項前段、第三百條、第三百七十條但書，毒品危害防制條例第四條第一項
、第十八條第一項前段，刑法第十一條前段、第四十七條、第三十七條第一項，判決
如主文。
本案經檢察官彭南雄到庭執行職務。
中    華    民    國     九十一     年       八       月     二十二     日
                              臺灣高等法院高雄分院刑事第三庭
                                  審判長法官  周賢銳
                                        法官  陳中和
                                        法官  謝宏宗
右正本證甲與原本無異。
本院依職權送上訴。
                                      書記官  王秀娟
中    華    民    國     九十一     年       八       月     二十六     日
附錄：本判決論罪科刑法條：
毒品危害防制條例第四條第一項:
製造、運輸、販賣第一級毒品者，處死刑或無期徒刑；處無期徒刑者，得併科新臺幣
一千萬元以下罰金。
                                                                        Ｆ
